臺灣高雄地方法院刑事裁定
111年度聲字第1657號
聲明異議人
即  受刑人  龔天文


上列聲明異議人即受刑人因對檢察官就受刑人不准易科罰金及易服社會勞動之執行指揮（臺灣高雄地方檢察署111年度執字第6044號）聲明異議，本院裁定如下：                    
    主  文
聲明異議駁回。
　　理  由
一、異議意旨略以：聲明異議人即受刑人龔天文（下稱異議人）
    因不能安全駕駛動力交通工具等案件，經本院以111年度審
    交訴字第60號判決應執行有期徒刑11月，如易科罰金以新臺
    幣（下同）1,000元折算1日確定在案。嗣異議人接獲臺灣高
    雄地方法院檢察署以111年度執字第6044 號執行命令諭知因
    異議人犯不能安全駕駛致交通危險罪即酒駕3犯以上，而否
    准異議人易科罰金，亦不得易服社會勞動，應直接入監服刑
    ，惟異議人於民國99、100年間曾犯酒駕均已執行完畢，本
    次再犯酒駕係111年2月9日所犯，非屬五年內三犯酒駕之範
    疇。異議人現從事打零工維生，家中尚有罹患中度身心障礙
    之母親需異議人扶養，異議人係家中唯一經濟來源，一旦入
    監，則工作不保，家中經濟無人維持必陷於愁雲慘霧，爰聲
    明異議，並請求撤銷檢察官不准易科罰金及易服社會勞動之
    執行指揮，並允許以易服社會勞動之方式執行云云。
二、按受刑人或其法定代理人或配偶以檢察官執行之指揮為不當
    者，得向諭知該裁判之法院聲明異議，刑事訴訟法第484 條
    定有明文。查本件異議人因公共危險等案件，經本院以111
    年度審交訴字第60號判決確定在案，有上開判決及臺灣高等
    法院被告前案紀錄表1 份附卷可參。揆諸前揭說明，本院既
    為「諭知該裁判之法院」，則本院對本案有管轄權，合先敘
    明。
三、次犯最重本刑為5年以下有期徒刑之罪，而受6個月以下有期
    徒刑或拘役之宣告者，得以1,000元、2,000元或3,000 元折
    算1 日，易科罰金。但確因不執行所宣告之刑，難收矯正之
    效或難以維持法秩序者，不在此限，刑法第41條第1 項定有
    明文。而依其立法理由說明，個別受刑人如有不宜易科罰金
    之情形，在刑事執行程序中，檢察官得依該項但書規定，審
    酌受刑人是否具有「確因不執行所宣告之刑，難收矯正之效
    ，或難以維持法秩序」等事由決定之。是以，檢察官對於得
    易科罰金案件之指揮執行，如認受刑人確有因不執行所宣告
    之刑，難收矯正之效，或難以維持法秩序者，自不應准予易
    科罰金；此乃檢察官指揮執行時得依職權裁量之事項，倘其
    未濫用權限，自不得任意指摘為違法，觀諸於刑事訴訟法第
    457條第1項前段規定「執行裁判由為裁判法院之檢察官指揮
    之」自明（最高法院98年度台抗字第477 號裁定可參）。是
    以，受得易科罰金之有期徒刑或拘役之宣告，法院所諭知者
    僅係易科罰金之折算標準，至於是否准予易科罰金，則賦予
    執行檢察官視個案具體情形，依據前開法律之規定予以裁量
    ，亦即執行檢察官得考量受刑人有無不執行所宣告之刑難收
    矯正之效或難以維持法秩序之情形，以作為其裁量是否准予
    易科罰金之憑據，非謂一經法院宣告易科罰金之標準，檢察
    官即應為准予易科罰金之處分，且僅於發生裁量瑕疵之情況
    時，法院始有介入審查之必要。故立法者既已賦予執行檢察
    官依具體個案情形，考量犯罪特性、情節及受刑人個人之相
    關主、客觀條件，據以審酌受刑人如不接受有期徒刑或拘役
    之執行，是否難達科刑之目的、收矯正之成效或維持法秩序
    之裁量權限，則執行檢察官之裁量如未逾越權限或裁量瑕疵
    之情形，自難遽指為違法。
四、經查：
(一)異議人因公共危險案件，經本院111年度審交訴字第60號判
    決判處「龔天文犯不能安全駕駛動力交通工具罪，處有期徒
    刑陸月，如易科罰金，以新臺幣壹仟元折算壹日。又犯過失
    傷害罪，處有期徒刑貳月，如易科罰金，以新臺幣壹仟元折
    算壹日。又犯駕駛動力交通工具發生交通事故致人傷害而逃
    逸罪，處有期徒刑陸月，如易科罰金，以新臺幣壹仟元折算
    壹日。應執行有期徒刑拾壹月，如易科罰金，以新臺幣壹仟
    元折算壹日。」確定在案；嗣執行檢察官認異議人已酒駕3
    犯以上，此次酒駕肇事並逃逸，難認有悔改之意，認異議人
    如不入監執行難收矯正之效或難以維持法秩序，而不准予易
    科罰金或易服社會勞動，此經本院調閱臺灣高雄地方法院檢
    察署111年度執字第6044號執行卷宗核閱無誤，並有上開異
    議人之前案紀錄表1份附卷可憑。另經本院函請執行檢察官
    就異議人之聲明異議表示意見，經函覆略以：近來法務部對
    酒駕之犯行採取零容忍態度，臺灣高等檢察署111年2月23日
    檢執甲字第11100017350號函已將「5年內」酒駕三犯修改為
    「酒駕犯行經查獲三犯（含）以上者」，即屬難收矯正之效
    ，而不准易科罰金，本件異議人已三次酒駕，況本件酒駕尚
    造成被害人受有傷害，其置被害人不顧而肇事逃逸，足認被
    告缺乏自制能力，故不准其易科罰金或易服社會勞動，請駁
    回其聲明異議等語，有臺灣高雄地方檢察署111年10月7日函
    在卷可稽（見本院卷第41至48頁）。
(二)異議人雖執前詞聲明異議，惟查：
  1.按刑法第41條第1 項但書之難收矯正之效或難以維持法秩序
    ，應係綜合考量被告之犯行、前案執行效果、犯案時之外在
    環境，個人特質與社會秩序之維護等一切因素。而異議人犯
    本案前，已共計3度因犯酒後駕車之公共危險罪，經本院以9
    7年度審交簡字第3917號、99年度交簡字第388號、103年度
    交簡上字103號刑事判決，分別判處罰金6萬元、有期徒刑2
    月、有期徒刑5月確定在案，異議人竟又於111年2月9日再犯
    本案酒駕之公共危險罪，其吐氣所含酒精濃度高達每公升0.
    57毫克，且其不勝酒力貿然闖紅燈而與告訴人陳思諭發生碰
    撞，致陳思諭受有傷害，異議人於肇事後逃逸等情，有相關
    刑事判決書及被告前案紀錄表在卷足參。惟異議人聲明異議
    意旨陳稱：本次酒駕回溯5年內，其並未犯任何酒駕案件，
    且本次酒駕另有肇事逃逸、過失傷害犯行，然係與酒駕犯意
    各別、行為互殊云云，足見異議人經前開刑罰後，依然無視
    其他參與道路交通之不特定人之生命、身體及財產之安全，
    亦未建立尊重路權與用路人安全之概念，堪認財產刑或服社
    會勞動之處遇手段已無從預防異議人再犯，是檢察官依異議
    人之前案紀錄等因素，審酌個案情形，認易科罰金及易服社
    會勞動難收矯正之效，有刑法第41條第1 項但書所定之事由
    ，不准異議人易科罰金或易服社會勞動，並指揮發監執行，
    應屬行使法律賦予指揮刑事案件執行之裁量權，且未見有逾
    越法律授權、違反比例原則或審認與刑法第41條第1 項之裁
    量要件無合理關連之事實等情事，難認有何執行指揮不當之
    處。
  2.至聲明異議意旨另稱：異議人現從事打零工維生，家中尚有
    罹患中度身心障礙之母親需異議人扶養，異議人係家中唯一
    經濟來源，一旦入監，則工作不保，家中經濟無人維持必陷
    於愁雲慘霧云云。惟以是否符合「難收矯正之效」、「難以
    維持法秩序」之不准易科罰金要件，與受刑人有無身體、教
    育、職業、家庭等暫時無法執行事由屬於獨立之判斷事項，
    況現行刑法第41條第1 項有關得否易科罰金規定業已於94年
    2月2日修正時刪除「受刑人因身體、教育、職業、家庭之關
    係或其他正當事由，執行顯有困難」要件，亦即執行檢察官
    考量是否准予受刑人易科罰金時，僅須審酌是否具有「確因
    不執行所宣告之刑，難收矯正之效，或難以維持法秩序」事
    由為裁量，而無庸審酌受刑人是否因身體、教育、職業或家
    庭等事由致執行顯有困難。是異議人所執前開理由，為其身
    體因素或家庭、經濟之私務，均與是否准許易科罰金之要件
    無關，且異議人因入監服刑導致無法照顧生病之家人，將造
    成自身及家人極大的負擔及困擾，亦均係異議人犯罪經判刑
    確定發監執行後，對於異議人本人及家屬產生之負面影響，
    異議人本難辭其咎，尚難以此逕謂執行檢察官必須忽略刑法
    第41條但書所載「如不執行難收矯正之效」之審查要件。況
    就異議人所提供其母親之診斷證明書觀之，其母所患疾病經
    住院治療後，業於111年8月5日離院返家休息（見本院卷第1
    1頁），可見其母狀況尚屬穩定，從而，異議人以上開家庭
    及經濟因素為由，主張檢察官執行指揮命令不當而聲明異議
    ，亦屬無據。
五、綜上所述，本件執行檢察官於指揮執行時已充分審查相關因
    素而認異議人應入監執行，方能收刑罰矯正之效，俾以維持
    法秩序，遂不准許易科罰金及易服社會勞動，此執行命令經
    核未有何逾越法律授權或專斷等濫用權力之情事，聲明異議
    意旨所執異議理由於法均非有據，應予駁回。
六、依刑事訴訟法第486條，裁定如主文。
中　　華　　民　　國　　111 　年　　10　　月　　25　　日
                  刑事第十五庭  法　官  劉珊秀
以上正本證明與原本無異。
如不服本裁定，應於收受送達後5 日內向本院提出抗告狀。
中　　華　　民　　國　　111 　年　　10　　月　　25　　日
　　　　　　　　　　　　　　　　書記官　許麗珠